【裁判字號】    95,易,544
【裁判日期】    950929
【裁判案由】    詐欺
【裁判全文】
臺灣彰化地方法院刑事判決               95年度易字第544號
公  訴  人  臺灣彰化地方法院檢察署檢察官
被      告  甲○○
上列被告因詐欺案件，經檢察官聲請簡易判決處刑（九十五年度
偵緝字第二三號），本院改依通常程序審理，並依簡式審判程序
判決如下：
    主  文
甲○○連續意圖為自己不法之所有，以詐術使人將本人之物交付
，處有期徒刑陸月，如易科罰金，以參佰元折算壹日。
    事  實
一、甲○○明知自己財務狀況欠佳，缺錢使用，已無支付能力，
    竟基於意圖為自己不法所有之概括犯意，先後於民國九十三
    年二月十七日及同年三月九日，連續向駿輝國際企業有限公
    司（下稱駿輝公司）所約定之經銷商士鴻股份有限公司，以
    分期付款之方式，詐購車牌號碼ＢＰ二－四三五號及ＴＧ七
    －七七八號機車二部，致駿輝公司承辦人員陷於錯誤，信以
    為真並經由駿輝公司向板信商業銀行分別借款新臺幣（下同
    ）八萬八千八百元、五萬七千九百十二元，詎甲○○於取得
    上開二部機車後，旋分別於簽約後二日即九十三年二月十九
    日、同年三月十一日即將機車分別典當設於彰化縣彰化市之
    「通保當舖」或「互助當舖」，且未依約繼續繳納分期款，
    上開二部機車並均於三個月期限屆滿後「流當」而歸屬於當
    舖所有，致使駿輝公司依約須代其向板信商業銀行負擔償還
    之責而受有損害。
二、案經駿輝公司告訴臺灣彰化地方法院檢察署檢察官偵查聲請
    簡易判決處刑。
    理  由
一、上揭事實，業據被告甲○○於本院準備程序、審理時認罪而
    坦承不諱，核與被害人駿輝公司具狀指訴之被騙情節相符，
    復有分期付款申請書暨約定書二份、保證人代為清償證明書
    二紙、行銷服務合約書一件、玉山商業銀行九十五年六月十
    六日函一紙、華南商業銀行總行九十五年六月二十三日函及
    附件現金卡申請書、開戶資料、小額循環信用貸款契約書、
    貸還款交易明細表、金融卡申請書、簽帳卡申請書一份、國
    泰世華商業銀行業務控管部九十五年六月十二日函及附件信
    用卡聲請書一份、板信商業銀行總行九十五年六月八日函及
    附件往來交易明細資料一份、合作金庫商業銀行九十五年六
    月十二日函及附件信用卡申請書、消費明細表帳單一份、中
    國信託商業銀行陳報狀及附件客戶消費明細表一份、大眾銀
    行陳報之現金卡申請書客戶歷史明細交易資料一份、玉山銀
    行大墩分行九十五年八月三十一日函及附件客戶身分證件資
    料、金融卡資料查詢、玉山銀行印鑑卡、存款戶約定書、存
    戶交易明細表一份、彰化縣警察局彰化分局九十五年七月十
    七日函及附件通寶當舖登記簿、車牌號碼ＴＧ七－七七八號
    機車典當存單一份、彰化縣警察局彰化分局九十五年八月十
    四日函及附件車牌號碼ＢＰ二－四三五號機車當票一份等件
    附卷可資佐證。綜上所述，本案事證已臻明確，被告前開犯
    行，堪以認定，應予依法論科。
二、按行為後法律有變更者，適用行為時之法律。但行為後之法
    律有利於行為人者，適用最有利於行為人之法律，刑法第二
    條第一項定有明文。又連續數行為而犯同一之罪名，均在新
    法施行前者，新法施行後，應依新法第二條第一項之規定，
    適用最有利於行為人之法律（最高法院九十五年第八次刑事
    庭會議決議第五點參照）。查本件被告行為後，刑法第五十
    六條連續犯之規定，業經修正刪除，並於九十五年七月一日
    施行，因被告行為後新法業已刪除連續犯之規定，被告行為
    依新法係適用數罪併罰，舊法則論以連續犯一罪，係屬法律
    有變更，依新法第二條第一項規定，比較新、舊法結果，以
    適用舊法較有利於被告，揆諸上開法律規定及決議意旨，自
    應適用行為時法律即舊法之規定，對被告上開二次詐欺行為
    論以連續犯一罪，並加重其刑。次查本件被告行為後，刑法
    第四十一條第一項前段之規定業已於九十五年七月一日修正
    公布施行，修正前規定為「犯最重本刑為五年以下有期徒刑
    以下之刑之罪，而受六個月以下有期徒刑或拘役之宣告，因
    身體、教育、職業、家庭之關係或其他正當事由，執行顯有
    困難者，得以一元以上三元以下折算一日，易科罰金。」，
    而被告行為時之易科罰金折算標準，依修正前罰金罰鍰提高
    標準條例第二條前段規定，就其原定數額提高為一百倍折算
    一日，是本件依被告行為時之易科罰金折算標準，應以銀元
    一百元至三百元折算一日，經換算為新臺幣後，應以新臺幣
    三百元至九百元折算為一日。惟九十五年七月一日修正公布
    施行之刑法第四十一條第一項前段則規定：「犯最重本刑為
    五年以下有期徒刑以下之刑之罪，而受六個月以下有期徒刑
    或拘役之宣告者，得以新臺幣一千元、二千元或三千元折算
    一日，易科罰金。」，比較修正前後之易科罰金折算標準，
    以九十五年七月一日修正公布施行前之規定，較有利於被告
    ，應依刑法第二條第一項前段規定，適用修正前刑法第四十
    一條第一項前段規定，定其折算標準。又查刑法第三百三十
    九條第一項之罪，法定刑得科或併科銀元一千元以下罰金，
    依修正後刑法施行法增訂第一條之一：「中華民國九十四年
    一月七日刑法修正施行後，刑法分則編所定罰金之貨幣單位
    為新臺幣。九十四年一月七日刑法修正時，刑法分則編未修
    正之條文定有罰金者，自九十四年一月七日刑法修正施行後
    ，就其所定數額提高為三十倍。但七十二年六月二十六日至
    九十四年一月七日新增或修正之條文，就其所定數額提高為
    三倍」及刑法第三十三條第五款修正為：「主刑之種類如下
    ：五、罰金：新臺幣一千元以上，以百元計算之」等規定觀
    之，依修正後之法律，上開罪名所得科處之罰金刑最高為新
    臺幣三萬元、最低為新臺幣一千元，然依被告行為時之刑罰
    法律，即罰金罰鍰提高標準條例第一條前段規定之提高倍數
    十倍及修正前刑法第三十三條第五款規定之罰金最低額一元
    計算，則前揭罪名所得科處之罰金最高為銀元一萬元，最低
    額為銀元十元，若換算為新臺幣，最高額雖與新法同為新臺
    幣三萬元，然最低額僅為新臺幣三十元。因此，比較上述修
    正前、後之刑罰法律，自以被告行為時關於科處罰金刑之法
    律較有利於被告，自應適用刑法修正前之規定，均先此敘明
    。
三、核被告所為，係犯刑法第三百三十九條第一項之普通詐欺取
    財罪。被告上開二次詐欺取財犯行，時間緊接，手法相似，
    犯罪構成要件相同，顯係基於概括之犯意反覆為之，為連續
    犯，應依修正前刑法第五十六條之規定，論以一罪，並加重
    其刑。爰審酌被告之品行、智識程度，犯罪動機、目的、手
    段，犯罪所得利益、被害人所受損害，其不思以正途獲取生
    活所需，恣意侵害他人之財產權，所為殊值非議，並參酌被
    告於犯後坦承犯行，已知悔悟等一切情狀，量處如主文所示
    之刑，並依修正前刑法第四十一條第一項前段諭知易科罰金
    之折算標準，以示懲儆。
據上論斷，應依刑事訴訟法第二百七十三條之一第一項、第二百
九十九條第一項前段，刑法第二條第一項前段、第五十六條（修
正前）、第三百三十九條第一項、第四十一條第一項前段（修正
前），罰金罰鍰提高標準條例第一條前段、第二條（修正前），
現行法規所定貨幣單位折算新臺幣條例第二條，判決如主文。
本案經檢察官劉世豪到庭執行職務。
中    華    民    國    95    年    9     月    29    日
                  臺灣彰化地方法院刑事第一庭
                      法      官  李  進  清
以上正本證明與原本無異。
如不服本判決，應於判決送達後10日內向本院提出上訴狀 (須附
繕本)。
告訴人或被害人對於判決如有不服具備理由請求檢察官上訴者，
其上訴期間之計算係以檢察官收受判決正本之日期為準。
中    華    民    國    95    年    9     月    29    日
                      書  記  官  張  木  松
附錄論罪科刑法條：
中華民國刑法第339條第1項
（普通詐欺罪）
意圖為自己或第三人不法之所有，以詐術使人將本人或第三人之
物交付者，處5年以下有期徒刑、拘役或科或併科1千元以下罰金
。
以前項方法得財產上不法之利益或使第三人得之者，亦同。
前二項之未遂犯罰之。


司法院資訊處製作；財團法人民間司法改革基金會備份。
